【裁判字號】    98,聲再,49
【裁判日期】    980702
【裁判案由】    違反槍砲彈藥刀械管制條例
【裁判全文】
臺灣高等法院高雄分院刑事裁定          98年度聲再字第49號
再審聲請人    甲○○
即受判決人
上列聲請人因違反槍砲彈藥管制條例案件，對於本院95年度上訴
字第177號中華民國95年6月20日確定判決（臺灣高雄地方法院94
年度訴字第950 號、臺灣高雄地方法院檢察署94年度偵字第5217
號），聲請再審，本院裁定如下：
    主  文
再審之聲請駁回。
    理  由
一、本件聲請意旨略稱：查有罪之判決確定，刑事訴訟法第420
    條第1 項第6 款規定，因發見確實之新證據足認受有罪判決
    之人應受無罪、免刑、免訴或輕於原判決所認罪名之判決者
    ，得為受判決人之利益，聲請再審。本件：(一)聲請人於民國
    91年10月27日成立蕃薯城有限公司，而該公司成立時就有F1
    09040 玩具、娛樂用品批發業，F109050 玩具槍批發業，I5
    01010 產品設計業之營業項目，聲請人向「華山」玩具槍廠
    商購買，而「複製」玩具槍其中之零件來申請專利，但為了
    避免會有違法事情，聲請人事先請教了專業會計師黃寶增及
    亞東智慧財產事務所老闆林進福先生，且確認槍砲武器真的
    都可申請專利。再者，本件只有「玩具槍」的口徑是0.7mm
    ，要作真槍應該是用90手槍的90mm，或是92手槍的92mm口徑
    ，還是45手槍的45mm口徑，故本件並非私製槍砲零件，而僅
    為複製發明專利，結果怎演變成聲請人在製作槍砲呢？(二)另
    槍砲主要構成零件、一定要能組裝、射擊，才能構成所謂的
    「客觀上」的危險性，本件從開始至今，仍缺乏「殺傷力鑑
    定」，只有一直在文字上解釋：國內無任何槍枝可供組裝，
    連模擬槍、玩具槍也無法組裝。但不排除是否有組裝的可能
    ？倘若國內無適合槍枝組裝，何來違反槍砲彈藥刀械管制條
    例。(三)本件在製造的過程中聲請人並無在場參與，工廠老闆
    認定製作完成後，也並未打電話給聲請人「確認」是否為聲
    請人設定要求之成品，而交給吳家俊。甚至吳家俊要去工廠
    拿所未知「成品」時聲請人也不知情啊？也沒打電話與聲請
    人“確認”是否為當初公司要設計的東西啊？一件產品的成
    功設計，真的可以如此馬虎嗎? 員工就能「確認」是成品了
    嗎？那到底是公司要做？還是員工要做呢？整個案件充滿疑
    點及矛盾。爰依法請求准予再審，以資救濟云云。
二、按因發見確實之新證據，足認受有罪判決之人應受無罪、免
    訴、免刑或輕於原判決所認罪名之判決者，得為受判決人之
    利益聲請再審，固為刑事訴訟法第420 條第1 項第6 款所明
    定。惟所謂發見新證據，係指該證據當時已經存在，為法院
    及當事人所不及知，不及調查斟酌，至其後始行發見，且就
    證據本身形式上觀察，固不以絕對不須經過調查程序為條件
    ，但必須顯然可認為足以動搖原有罪確定判決，而為受判決
    人無罪、免訴、免刑或輕於原判決所認罪名之判決者為限。
    此受理聲請再審之最後事實審法院，應就聲請再審理由之所
    謂「新證據」，是否具備事實審判決前已經存在，為法院、
    當事人所不知，事後方行發見之「嶄新性」，及顯然可認足
    以動搖原有罪確定判決，應為無罪、免訴、免刑或輕於原判
    決罪名之「顯然性」二要件，加以審查，為判斷應否准予開
    始再審之準據，最高法院85年度台抗字第308 號裁定意旨參
    照。是刑事訴訟法第420 條第1 項第6 款所謂發見新證據，
    係指該證據當於事實審法院判決前已經存在，為法院及當事
    人所不知及調查斟酌，而於判決事後始經發見者而言，該證
    據之成立並非在判決確定之後始成立，且該證據必須毋須經
    調查程序，或經原法院不採者，並顯然可認為確實足以動搖
    原確定判決，而為受判決人有利之判決者為限。
三、經查：本件原確定判決就聲請人甲○○與吳佳峻均未經許可
    ，共同基於製造槍砲主要零件之犯意聯絡，先由甲○○於91
    年11月13日上午9 時許，在高雄市○○路某處，將內有阻鐵
    之金屬槍管3支交予吳佳峻，再由吳佳峻於同日下午2時許，
    在高雄市○○○○路2之1 號之進裕鐵工廠，將該3支金屬槍
    管交予不知情之該鐵工廠負責人謝浚洸，委託謝浚洸將該 3
    支金屬槍管阻鐵車通，惟因槍管內之阻鐵材質堅硬，3 支均
    無法完全車通而未遂。吳佳峻隨即在進裕鐵工廠內，以電話
    聯絡甲○○到達進裕鐵工廠，並由甲○○當場要求謝浚洸以
    新臺幣（下同）8,000元之代價，依該3支金屬槍管之規格，
    再行製造土造金屬槍管4 支，嗣由吳佳峻於翌日（即14日）
    下午4時30分許，駕駛懸掛車牌號碼7M-6403號車牌之自用小
    客車（原車牌號碼YQ-6419 號），前往上開進裕鐵工廠，取
    回前開7支槍管，並於同日下午5時40分許，行經高雄市○○
    區○○路與建工路口，為警發覺車牌有異攔查，而當場查獲
    ，並在車內扣得已完成之4支槍砲主要組成零件槍管及3支尚
    未完成之槍砲主要組成零件槍管之事實，及據以認定該事實
    之證據，均已詳為審酌、論斷，此有該確定刑事判決書附卷
    可按，且對聲請人等之辯詞，如何不足採信，均已依據卷內
    資料予以指駁及說明甚詳，且證人吳佳峻及謝浚光亦明確證
    述聲請人於上揭時、地，委由吳佳峻委託謝浚洸將該3 支金
    屬槍管阻鐵車通，嗣因槍管內之阻鐵材質堅硬無法車通，經
    吳佳峻通知聲請人到場後，要求謝浚洸依該3 支金屬槍管之
    規格，再行製造之土造金屬槍管4 支等情。關於聲請意旨(一)
    、(三)部分，按刑事訴訟制度，為發現實體之真實，本於職權
    主義之機制，法院對於證據之證明力，依其自由心證判斷之
    ，刑事訴訟法第155條第1項定有明文，此屬法院自由判斷之
    職權範圍。本件原確定判決已就證人吳佳峻、謝浚光、黃寶
    增及林進福等4 人所為之證詞，如何堪以採信或為不足有利
    於聲請人等理由敘述甚詳，復依卷內相關證據資料，就上開
    證人等之證言，為證據取捨及認定理由詳為論敘，聲請人等
    上開所陳，自非事後發現之新證據，尚難執為聲請再審之理
    由。另關於聲請意旨(二)部分，原確定判決書已於理由欄說明
    槍砲彈藥刀械管制條例第4 條第2 項之所以將槍砲、彈藥主
    要組成零件列入槍砲、彈藥之範疇內，並於同條例第13條以
    之為客體，乃著眼於槍砲、彈藥之主要組成零件，易於組合
    製造槍砲、彈藥，故製造、販賣、運輸槍砲、彈藥主要組成
    零件，於「客觀上」之「實害性」已不下於槍砲、彈藥本身
    。除有符合內政部86年11月24日台內警字第8670683 號所
    公告槍、彈藥主要組成零件種類中，在附註特別明文指出公
    告主要組成零件符合以下情形之一，係屬槍砲彈藥刀械管制
    條例第4 條第2 項但書所指「無法組成槍砲彈藥之用者」：
    一、經加、改（製）造成為飾品或其他器械者。二、經使用
    、破壞或變形，非加工、修護不能再供組成槍砲、彈藥者。
    即該等物品具有上揭附註之情形者，因已不具組成槍砲、彈
    藥之「危險性」，是該行為人所製造之物即非槍砲彈藥刀械
    管制條例第13條所規定之「槍砲、彈藥之主要組成零件」，
    從而對該行為人即不得以此論罪科罰外，反之如製造者主觀
    上知悉所製造者為槍砲、彈藥主要組成零件，客觀上所製造
    之物，亦足供組成槍砲、彈藥，且無符合上揭附註之情形者
    ，因「客觀上」已具組成槍砲、彈藥之「危險性」，自不問
    其製造之目的為何，即應以該條例第13條之規定相繩。本件
    扣案之槍管，係屬內政部依據槍砲彈藥刀械管制條例第4 條
    第3 項規定所公告之槍枝主要組成零件，且扣案槍管均無上
    揭內政部所公告槍、彈藥主要組成零件種類附註所指事項，
    則該扣案槍管，客觀上實已具組成槍砲、彈藥之「危險性」
    ，此「危險性」亦可從內政部警政署刑事警察局92年5 月29
    日刑鑑字第0920056069號函說明二 (四)至 (七)中所載「本
    局目前無適用之槍種可供組裝，惟仍不排除可供組成槍枝使
    用」得知，是本件被告未經許可製造上揭槍管之行為，自應
    負槍砲刀械管制條例第13條之未經許可製造槍砲之主要組成
    零件罪責等語。足見上開土造槍管是否具有殺傷力等事實，
    非判決時未經發現或存在或未及提出或審酌，而於判決後始
    發現之新證據。是本件聲請人所舉聲請再審之理由，核與刑
    事訴訟法第420 條第1 項第6 款規定之再審要件不符，則聲
    請人據之聲請再審，即無理由，應予駁回。
據上論斷，應依刑事訴訟法第434條第1項，裁定如主文。
中    華    民    國    98    年    7     月    2    日
                  刑事第三庭    審判長法  官   周賢銳
                                      法  官   黃仁松
                                      法  官   黃憲文
以上正本證明與原本無異。
如不服本裁定應於送達後5 日內向本院提出抗告狀。
中    華    民    國    98    年    7     月    2    日
                                      書記官   施耀程


司法院資訊處製作；財團法人民間司法改革基金會備份。
